【裁判字號】    98,訴,2445
【裁判日期】    990709
【裁判案由】    傷害致死等
【裁判全文】
臺灣板橋地方法院刑事判決              98年度訴字第2445號
公  訴  人  臺灣板橋地方法院檢察署檢察官
被      告  甲○○
指定辯護人  財團法人法律扶助基金會  林秉欣律師
上列被告因傷害致死等案件，經檢察官提起公訴（98年度偵字第
14051 號），本院判決如下：
    主      文
甲○○犯竊盜罪，累犯，處有期徒刑陸月；又犯傷害致人於死罪
，累犯，處有期徒刑捌年。應執行有期徒刑捌年肆月。
    事      實
一、甲○○前於民國94年間，因竊盜案件，經本院以94年度簡上
    字第519 號判處有期徒刑6 月確定。又因搶奪案件，經本院
    以94年度訴字第2563號判處有期徒刑1 年確定；復於95年間
    ，因竊盜案件，經本院以95年度易字第601 號判處有期徒刑
    4 月確定。上揭2 案嗣經本院以96年度聲減字第537 號裁定
    減刑並定其應執行刑為有期徒刑7 月又15日確定，並與前開
    經判處有期徒刑6 月確定部分接續執行，於96年7 月16日因
    徒刑執行完畢出監。詎猶不知悔改，竟意圖為自己不法之所
    有，於98年5 月2 日凌晨1 時許，在址設臺北縣板橋市○○
    路10號之臺北縣立體育館前空地，趁沈懋清不注意之際，徒
    手竊取沈懋清所有之手機1 支，得手後離去。復於同日凌晨
    3 時許，在上址體育館側門樓梯旁空地，與躺臥該處之王滉
    材因財物糾紛引發口角及肢體衝突，而依一般社會通念，頭
    部係人體重要器官之所在，且極其脆弱，如徒手推擊他人頭
    部撞擊地面，客觀上能預見此足以導致被攻擊之人發生死亡
    之結果，甲○○主觀上雖尚乏死亡結果之預見，惟仍基於普
    通傷害之犯意，以腳踹踢王滉材肋骨，以拳頭毆擊王滉材胸
    部，並徒手推擊王滉材頭部撞擊地面，致王滉材因而受有右
    枕顳骨顱底骨折、硬腦膜下腔出血、左肋骨骨折、左肺局部
    塌陷、血胸、腸繫膜挫傷、少量腹血等傷害。嗣甲○○逕行
    離去，王滉材則因頭部遭甲○○推撞地面，導致枕骨骨折、
    顱內出血，引起中樞神經休克，而於同日凌晨3 時後某時死
    亡。嗣於同日下午2 時13分許，經路人發覺王滉材倒臥該處
    ，渾身蒼蠅，而電聯救護車到場救護，並經警到場處理，始
    循線查悉上情。
二、案經被害人王滉材胞姊丙○○○訴請暨被害人沈懋清訴由臺
    北縣政府警察局板橋分局報請臺灣板橋地方法院檢察署檢察
    官偵查起訴。
    理      由
一、證據能力方面：
（一）被告甲○○於警詢及偵訊時之自白：
   1、按被告之自白，非出於強暴、脅迫、利誘、詐欺、疲勞訊
      問、違法羈押或其他不正之方法，且與事實相符者，得為
      證據；被告或共犯之自白，不得作為有罪判決之唯一證據
      ，仍應調查其他必要之證據，以察其是否與事實相符，刑
      事訴訟法第156 條第1 項、第2 項定有明文。是被告之自
      白，需符合任意性及真實性2 要件，始可認為有證據能力
      而可作為證據。所謂任意性，係指被告之自白不能有法文
      所規定之強暴等情形。至於真實性，乃指該自白在表面上
      與事實相符，而非問該自白在實質上是否與事實相符。蓋
      刑事訴訟法第156 條第1 項規定，乃係針對被告自白之證
      據能力，規定被告之自白在何種情況下得為證據；而同條
      第2 項則係規範自白之「證明力」，該法文所指「與事實
      相符」，係指法院在決定自白具有證據能力後，而欲將其
      採為證據之際，經由調查其他必要之證據，以察該自白在
      實質上是否與事實相符。易言之，在決定自白有無證據能
      力之階段，法院首應考量該自白之任意性，並自該自白表
      面觀之，該自白是否與事理相悖，有無前後自相矛盾，或
      自供述時之情況觀察，是否顯有非真實之嫌。而非就該自
      白實質上是否與事實相符進行調查，先予說明。
   2、被告於本院審理時辯稱：其係因遭員警逼供，又被員警毆
      打，始坦承毆打被害人王滉材，且警詢筆錄係員警事先繕
      打，命其逐字宣讀，又因員警告以坦承犯行，將可獲交保
      ，始於偵訊時坦承毆打被害人云云。辯護人則以：被告於
      警詢時，因施用毒品，且遭員警恫嚇誤導，始坦承毆打被
      害人之事實云云為被告辯護。經查：
 （1）被告於警詢時神智清楚，並無員警逼供或恫嚇情事乙節，
      業經證人即本案警詢筆錄制作警員辛○○及乙○○於本院
      審理時結證甚明（詳本院卷二第3 頁反面、第4 頁、第6
      頁）。又被告於警詢時，除左手大姆指有包紮之情形外，
      並無明顯外傷，精神狀況正常，可自由拿取物品，自行取
      用檳榔，拿毛巾擦臉及喝飲料；員警2 人，1 人負責詢問
      ，1 人制作筆錄，而以一問一答之方式詢問被告；被告回
      答問題後，聞有員警打字聲音。負責詢問之員警在詢問被
      告之前，均會提醒被告注意聽，並在詢問後確認被告是否
      了解其意思，就被告回答之答案，若與案卷其他資料不符
      ，則會提出質疑，叫被告仔細想，並提供答案問被告是否
      如此，被告會答稱：「是」或「嗯」；有時會提供2 、3
      組答案，由被告回答；員警打字時，被告會閉目養神，然
      不時睜開雙眼觀察員警動作，於員警詢問時會睜開雙眼，
      目視員警或螢幕等情，亦經本院勘驗警詢光碟查明屬實，
      有本院勘驗筆錄1 份在卷可查（詳本院卷一第107 至110
      頁）。益徵員警詢問被告時，態度良好，並無強暴、脅迫
      、利誘、詐欺、疲勞訊問、違法羈押或其他不正之方法，
      且被告精神狀況亦屬正常，並無施用毒品以致精神不濟之
      現象。
 （2）又被告於本院訊問時辯稱：員警誘以倘若承認，將可獲交
      保云云（詳本院卷一第29頁反面）。然查，被告有多項前
      案紀錄，有臺灣高等法院被告前案紀錄表在卷可查，理應
      知悉能否交保並非員警權限，豈有一經員警誘以交保之利
      益，即坦承犯行之情節。況被告本案所涉傷害致死罪嫌，
      為最輕本刑7 年以上有期徒刑之重罪，倘如被告所辯其與
      被害人素不相識，亦未與被害人發生口角或肢體衝突，理
      應極力爭取清白而無憚於是否交保乙節。況本院勘驗被告
      警詢光碟結果，亦顯示係被告一再詢問員警可否交保，員
      警僅答稱：「看看，應該會。你交保出去可以生活嗎？去
      裡面生活一段時間」、「你老實說，你有老實說一定會加
      分的，你要有勇氣面對問題，不要惹檢察官、法官想不開
      ，依我承辦經驗，這沒有什麼」等語，有上開勘驗筆錄在
      卷足憑，亦無被告所稱為警誘以交保之情事。而證人辛○○於本院審理時證稱：解送被告途中，被告一直問能否交
      保？要怎麼樣才能交保？其表示：「你這麼勇敢，你就直
      接跟檢察官承認，就有機會交保」等語（詳本院卷二第4
      頁正面）。亦屬證人辛○○於被告警詢筆錄制作完成後，
      鼓勵被告勇敢面對本案刑責之言語。從而，本案亦無被告
      所辯：員警誘以交保始坦承毆打被害人之情事。
 （3）再者，被告於本院訊問時辯稱：係遭員警以簿子墊在肚子
      上打云云（詳本院卷一第29頁反面）。惟證人辛○○及乙○○於本院審理時，俱具結否認有何刑求逼供之情節，並
      均證稱：被告於警詢時，身體並無受傷等語甚詳（詳本院
      卷二第3 頁反面、第4 頁正面）。且被告於警詢時，除左
      手大姆指有包紮之情形外，並無明顯外傷乙情，亦經本院
      勘驗警詢光碟確認無誤，業如前述。另被告同日經本院裁
      定羈押於臺灣臺北看守所，經檢驗結果，僅受有左手指及
      右腳趾等傷，而上開傷勢與員警無關乙節，亦有臺灣臺北
      看守所98年11月24日函暨新收被告內外傷紀錄表、被告自
      白書各1 份及被告相片5 張在卷可查（詳本院卷一第186
      至189 頁），亦查無被告所辯遭員警刑求情事。況被告於
      本院訊問時先稱：其當時有跟法官、檢察官說其被打，法
      官、檢察官問其有無驗傷單，其表示沒有云云（詳本院卷
      一第109 頁反面），旋又改稱：其並未向法官表示有無受
      傷云云（詳本院卷第110 頁正面），前後所述亦屬相迥。
      而被告於98年5 月13日本院訊問時，法官既已詢及為何有
      鼻塞之情形，被告亦答稱：係因哭泣等語（詳本院98年度
      聲羈字第290 號卷第5 頁），足見法官業已注意被告當時
      之身體狀況，則倘被告果有為警刑求情事，當可旋即告知
      法官，詎被告未為刑求逼供之陳述，足徵被告所辯遭警刑
      求云云，顯不足採。
 （4）另被告辯稱：警詢筆錄係員警事先繕打，命其照本宣讀云
      云（詳本院卷一第109 頁反面）。然證人辛○○於本院審
      理時，已結證稱：該筆錄並非事先打好命被告照本宣讀等
      語綦詳（詳本院卷二第3 頁反面、第4 頁反面）。而當日
      警詢情形，員警係以一問一答之方式制作筆錄，且被告回
      答問題後，均聞有員警打字聲音，且被告所在位置，未見
      被告所稱員警命其照本宣讀之紙張等情，亦經本院當庭勘
      驗屬實，自無從認定有何被告所辯照本宣讀之情形。
 （5）另查，被告於98年6 月9 日偵訊時亦稱：同年5 月13日偵
      訊時，檢察官並未逼其坦承犯行等語不諱（詳臺灣板橋地
      方法院檢察署98年度偵字第14051 號偵查卷宗第75頁）。
      而被告於98年5 月13日偵訊及本院訊問時，亦均自白毆打
      被害人乙情不移（詳臺灣板橋地方法院檢察署98年度偵字
      第14051 號偵查卷宗第63頁、本院98年度聲羈字第290 號
      卷第4 、5 頁）。尤以其於98年5 月13日本院訊問時亦稱
      ：其於警詢、偵訊時所述俱屬實在等語甚明（詳本院98年
      度聲羈字卷第4 頁）。足見，被告辯稱其係因為警刑求始
      供稱毆打被害人云云，並非可採。
 （6）另辯護人以員警並非自逮捕被告時起，即開始錄音、錄影
      ，認被告於警詢時之自白並無任意性云云為被告辯護。然
      刑事訴訟法第100 條之1 第1 項前段僅規定，訊問被告，
      應全程連續錄音；必要時，並應全程連續錄影。並未規定
      員警自逮捕被告時起即應連續錄音、錄影，從而辯護人以
      員警並未自逮捕被告時起連續錄音、錄影為由，認被告於
      警詢時之自白無任意性云云，應非可採。
 （7）而被告偵訊時之光碟，經本院當庭勘驗結果：因轉檔問題
      ，僅錄到檢察官聲音，無法聽到被告聲音，經以2 倍快轉
      播放顯示，檢察官詢問被告後，隔一段時間會念出案情內
      容，經核對與筆錄內容相符等情，亦有本院勘驗筆錄在卷
      可查（詳本院卷110 頁正面）。而刑事訴訟法第100 條之
      1 第1 項固規定訊問被告，原則上應全程連續錄音；必要
      時，並應全程連續錄影。考其立法目的，在於建立訊問筆
      錄之公信力，並擔保訊問程序之合法正當；亦即在於擔保
      犯罪嫌疑人對於訊問之陳述，係出於自由意思及筆錄所載
      內容與陳述相符。如果犯罪嫌疑人之自白，係基於自由意
      思而非出於不正之方法，且其自由之陳述與事實相符，縱
      令於訊問時未經全程連續錄音或錄影，致訊問程序稍嫌微
      疵，仍難謂其自白之筆錄，無證據能力（最高法院93年度
      臺上字第370 號判決意旨參照）。查被告於98年5 月13日
      檢察官偵訊時，既無證據證明非出於被告之自由意思，且
      被告及辯護人亦未爭執被告於偵訊時之陳述與筆錄所載內
      容是否相符，縱令上開錄影因故無法播放，仍難謂該日筆
      錄無證據能力。
   3、又查，被告毆打被害人之事實，復經證人己○○證述甚詳
      ，則自該自白表面觀之，被告於98年5 月13日警詢及偵訊
      時之自白與事理相合，並無前後自相矛盾之情事，且自供
      述時之情況觀察，亦無顯非真實之嫌。揆諸前開說明，應
      認被告於98年5 月13日警詢及偵訊時之自白具有證據能力
      。
（二）證人庚○○及余俊賢於偵訊時之陳述：
      按證人依法應具結而未具結者，其證言不得作為證據，刑
      事訴訟法第158 條之3 定有明文。申言之，證人除有法定
      不得令具結之事由外，均應於供前或供後使其具結，並應
      於具結前，告以具結之義務及偽證罪之處罰，用以擔保證
      人之證言，係據實陳述而無匿、飾、增、減，檢察官偵查
      中，或審理事實之法院於調查、審理時，訊問證人而違背
      應命具結之規定，未使證人於供前或供後具結，則該證人
      供述之證言，既欠缺法定程序要件，不足以擔保其真實性
      ，自非合法調查所取得之證據資料，應無證據能力，不得
      作為判斷之依據（最高法院90年度臺上字第2591號判決參
      照）。查證人庚○○、余俊賢於偵訊時，檢察官均未向其
      等告以具結之義務及偽證罪之處罰，且未於供前或供後使
      其等具結，有其等偵訊筆錄在卷可稽（詳臺灣板橋地方法
      院檢察署98年度相字第619 號相驗卷宗第39頁、98年度聲
      拘字第48號偵查卷宗第75頁），揆諸前揭說明，證人庚○○及余俊賢於偵訊時之陳述均無證據能力，本院自不得採
      為判斷之依據。
（三）告訴人丙○○○於偵訊時之指訴：
      按告訴人之指訴雖係以使被告受刑事訴追為目的，但非刑
      事訴訟法第3 條所稱之當事人，乃當事人以外之第三人，
      除依同法第271 條之1 規定到庭單純陳述意見時，毋庸具
      結外，如就與待證事實有重要關係之親身知覺、體驗事實
      陳述時，即居於證人之地位，自應依同法第186 條第1 項
      規定命其具結，使告訴人知悉其有據實陳述之義務，以擔
      保其證言之真實性，該供述證據始具證據能力，如未踐行
      人證之法定調查程序，應不得作為證據（最高法院93年度
      臺上字第6838號判決意旨參照）。查告訴人丙○○○於偵
      訊時，並未經檢察官告以具結之義務及偽證罪之處罰，且
      未於供前或供後使其具結，有其偵訊筆錄在卷可稽（詳臺
      灣板橋地方法院檢察署98年度相字第619 號相驗卷宗第38
      至40頁、第63頁、第417 頁）。是依前揭說明，告訴人丙○○○於偵訊時之指訴並無證據能力，本院自不得採為判
      斷之依據。
（四）證人己○○、證人即告訴人沈懋清於偵訊時之陳述：
      按被告以外之人於偵查中向檢察官所為之陳述，除顯有不
      可信之情況者外，得為證據，刑事訴訟法第159 條之1 第
      2 項定有明文。蓋現行法之檢察官仍有訊問被告、證人及
      鑑定人之權限，其應踐行之程序又多有保障被告或被害人
      之規定，證人、鑑定人於偵查中亦均須具結，就刑事訴訟
      而言，其司法屬性甚高；而檢察官於偵查程序取得之供述
      證據，其過程復尚能遵守法令之規定，是其訊問時之外部
      情況，積極上具有某程度之可信性，除消極上顯有不可信
      之情況者外，均得為證據。故主張其為不可信積極存在之
      一方，自應就此欠缺可信性外部保障之情形負舉證責任（
      最高法院98年度臺上字第2904號判決意旨參照）。從而，
      被告以外之人前於偵查中，經具結後所為證述，除反對該
      項供述具有證據能力之一方，已釋明「顯有不可信之情況
      」之理由外，皆得為證據。查證人己○○及沈懋清於偵查
      中，均係以證人之身份，經檢察官告以具結之義務及偽證
      之處罰，經其等具結，而於負擔偽證罪之處罰心理下所為
      ，均係經以具結擔保其等證述之真實性。又證人己○○及
      沈懋清於檢察官訊問時，並無證據顯示係遭受強暴、脅迫
      、詐欺、利誘等外力干擾情形，或在影響其等心理狀況致
      妨礙其等自由陳述等顯不可信之情況下所為。從而，證人
      己○○及沈懋清於偵訊時之陳述，既無顯不可信之情況，
      依上開說明，自有證據能力。
（五）亞東紀念醫院及行政院衛生署臺北醫院病歷：
      按醫師執行醫療業務時，不論患者是因病尋求診療，或因
      特殊目的而就醫，醫師於診療過程中，應依醫師法之規定
      ，製作病歷，此一病歷之製作，均屬醫師於醫療業務過程
      中所須製作之紀錄文書，而且每一醫療行為均屬可分，因
      其接續之看診行為而構成醫療業務行為，其中縱有因訴訟
      目的，例如被毆傷而尋求醫師之治療，對醫師而言，仍屬
      其醫療業務行為之一部分，仍應依法製作病歷，則該病歷
      仍屬業務上所製作之紀錄文書，與通常之醫療行為所製作
      之病歷無殊，自屬刑事訴訟法第159 條之4 第2 款所稱從
      事業務之人於業務上所須製作之紀錄文書，而診斷證明書
      係依病歷所轉錄之證明文書，自仍屬本條項之證明文書（
      最高法院97年度臺上字第666 號判決意旨參照）。查亞東
      紀念醫院及行政院衛生署臺北醫院病歷屬從事業務之人於
      業務上所須製作之紀錄文書，揆諸前開說明，自均有證據
      能力。
（六）證人戊○○側錄譯文：
      證人戊○○之側錄譯文屬被告以外之人於審判外之陳述，
      辯護人於本院準備程序時，否認該證據方法之證據能力，
      而證人戊○○到庭亦否認曾為該譯文所示陳述（詳本院卷
      二第52頁正面）。且證人戊○○之側錄譯文核與其於審判
      中陳述之情節不符，其先前之陳述，既非正式之警詢筆錄
      ，亦未經證人戊○○簽名確保其真實，自非具有較可信之
      特別情況，則該譯文自無證據能力。
（七）法務部法醫研究所（98）醫剖字第0981101271號解剖報告
      書、（98）醫鑑字第0981101424號鑑定報告書、法醫理字
      第0980003723號函、法務部調查局99年1 月26日調科參字
      第09900034720 號測謊報告書：
      法務部法醫研究所解剖報告書、鑑定報告書、法醫理字第
      0980003723號函、法務部調查局測謊報告書均係法務部法
      醫研究所、法務部調查局依檢察機關及本院囑託執行鑑定
      職務所出具之書面鑑定報告，依刑事訴訟法第159 條第1
      項及同法第208 條第1 項準用同法第206 條第1 項之規定
      ，均為傳聞法則之例外，得作為證據。
（八）其餘證據方法之證據能力：
      按被告以外之人於審判外之陳述，雖不符刑事訴訟法第15
      9 條之1 至第159 條之4 之規定，而經當事人於審判程序
      同意作為證據，法院審酌該言詞陳述或書面陳述作成時之
      情況，認為適當者，亦得為證據；當事人、代理人或辯護
      人於法院調查證據時，知有同法第159 條第1 項不得為證
      據之情形，而未於言詞辯論終結前聲明異議者，視為有前
      項之同意，同法第159 條之5 亦有明文。查證人庚○○、
      丙○○○、孫如玉、李鈺麟、楊正忠、高志堂、王炳鴻、
      陳建祥、方正、己○○及沈懋清於警詢時之陳述，均係被
      告以外之人於審判外之言詞陳述，而公訴人、被告及辯護
      人均知有不得為證據之情形，復均未於本院言詞辯論終結
      前聲明異議。本院審酌證人等於警詢時，均係就其等各自
      親身經歷之事實而為陳述，核無違法取證或證明力顯然過
      低之情事，依其等陳述作成時之狀況，均無不適當之情形
      ，自均得為證據。
二、認定事實：
（一）竊盜部分：
      被告於上開時、地，竊取告訴人沈懋清所有手機之事實，
      業經被告於警詢、偵訊、本院訊問及審理時供認不諱（詳
      臺灣板橋地方法院檢察署98年度偵字第14051 號偵查卷宗
      第7 頁、第62頁、本院98年度聲羈字第290 號第4 頁反面
      、本院卷一第29頁反面、第58頁正面、本院卷二第60頁）
      ，核與證人沈懋清於警詢及偵訊時、證人己○○於警詢時
      證述之情節相符（詳臺灣板橋地方法院檢察署98年度聲拘
      字第48號偵查卷宗第8 頁、第16、17頁、98年度偵字第14
      051 號偵查卷宗第74頁）。足徵被告此部分任意性之自白
      核與事實相符，應堪採信。從而，被告此部分犯行堪以認
      定，應依法論科。
（二）傷害致死部分：
      被告於本院審理時，固坦承於98年5 月2 日凌晨，曾至址
      設臺北縣板橋市○○路10號之臺北縣立體育館側門樓梯旁
      空地之事實，惟矢口否認有何傷害致死之犯行，辯稱：其
      並不認識被害人，亦未毆打被害人云云。辯護人則以：被
      告不認識被害人，其於警詢、偵訊時之自白並無證據能力
      ，且本案並無其他證據足以證明被告有毆打被害人之行為
      ，證人己○○係自監視錄影畫面指認被告，以案發時間為
      深夜時刻，案發地點又無燈光，證人己○○之指認顯有瑕
      疵；又被告長期吸毒，恐影響測謊之正確性；縱認被告有
      毆打被害人，其對於被害人死亡之結果亦無預見可能性云
      云為被告辯護。經查：
   1、被告於98年5 月2 日凌晨3 時許，在臺北縣立體育館側門
      樓梯旁空地，與躺臥該處之被害人因財物糾紛引發口角衝
      突，乃以腳踹踢被害人肋骨，以拳頭毆擊被害人胸部，並
      徒手推擊被害人頭部撞擊地面等情，業據被告於98年5 月
      13日警詢、偵訊及本院訊問時供稱：其以腳踹被害人右腳
      ，再以腳踹被害人肋骨，以手推被害人頭，使被害人之後
      腦撞擊地面，又以拳頭打被害人胸口等語不諱（詳臺灣板
      橋地方法院檢察署98年度偵字第14051 號偵查卷宗第7 至
      10頁、第62至64頁、本院98年度聲羈字第290 號卷第4 頁
      反面），核與證人己○○於警詢、偵訊及本院審理時證稱
      ：其於案發當日，睡在距離被害人15公尺處，同日凌晨3
      、4 時許，聽到被害人哀嚎稱：「不要啦，不要啦」、「
      我只剩這些而已」，之後其起身偷偷看，看見被害人躺在
      地上，被告有時站著，有時蹲著，期間不時斷斷續續在欺
      負被害人，時而出手毆打被害人，又以腳踢被害人，除了
      被告在場外，其並未見到其他男子在場等語相合（詳臺灣
      板橋地方法院檢察署98年度聲拘字第48號偵查卷宗第6 至
      8 頁、98年度偵字第14051 號偵查卷宗第74、75頁、本院
      卷二第7 、8 頁）。又證人庚○○於本院審理時亦結證稱
      ：其於案發當日，睡在距離被害人陳屍地點20、30公尺處
      ，凌晨時有聽到人與人對話之聲音等語甚明（詳本院卷二
      第8 頁反面、第9 頁正面）。此外，復有現場圖2 紙、現
      場暨被害人相片95張及監視錄影翻拍相片2 張在卷可查（
      詳臺灣板橋地方法院檢察署98年度相字第619 號相驗卷宗
      第8 頁、第15至23頁、第347 至385 頁、98年度聲拘字第
      48號偵查卷宗第27頁）。再者，被告於警詢時，以手用力
      敲打桌面，模擬其於案發當時，以手推擊被害人頭部撞擊
      地面之情形，亦經證人辛○○於本院審理時結證甚詳（詳
      本院卷二第4 頁正面），另經本院勘驗屬實（詳本院卷一
      第109 頁反面）。足認被告確於上開時、地，以腳踹踢被
      害人肋骨，以拳頭毆擊被害人胸部，並徒手推擊被害人頭
      部撞擊地面甚明。
   2、又被害人於案發前，臉上、身上均無傷勢乙節，業據證人
      陳建祥及方正於警詢時證述甚詳（詳臺灣板橋地方法院檢
      察署98年度相字第619 號相驗卷宗第60、61頁）。而被害
      人於98年5 月2 日下午2 時13分許，經人發覺陳屍於案發
      地點，渾身蒼蠅，乃電聯救護車到場救護，發現被害人已
      無生命跡象等情，亦經證人己○○於警詢時證述甚詳（詳
      臺灣板橋地方法院檢察署98年度聲拘字第48號偵查卷宗第
      6 至11頁），核與證人戊○○於本院審理時證述之情節相
      符（詳本院卷二第51頁正面）。嗣臺灣板橋地方法院檢察
      署檢察官督同檢驗員相驗後，另督同法醫師相驗，進而解
      剖送請法務部法醫研究所鑑定死因，認被害人受有右枕顳
      骨顱底骨折、硬腦膜下腔出血、左肋骨骨折、左肺局部塌
      陷、血胸、腸繫膜挫傷、少量腹血之傷害，並因外力造成
      頭部枕骨骨折、顱內出血引起中樞神經休克而死亡等情，
      復有臺灣板橋地方法院檢察署驗斷報告書、相驗屍體證明
      書、勘驗筆錄各1 份、現場圖2 紙、現場暨被害人相片95
      張、解剖相片154 張、法務部法醫研究所解剖報告書、鑑
      定書各1 份在卷足憑（詳臺灣板橋地方法院檢察署98年度
      相字第619 號相驗卷宗第8 頁、第15至23頁、第37頁、第
      41至51頁、第62頁、第64頁、第286 至335 頁、第347 至
      385 頁、第398 至415 頁、98年度聲拘字第48號偵查卷宗
      第26頁）。則被害人因外力導致頭部枕骨骨折、顱內出血
      ，引起中樞神經休克而死亡之事實亦堪認定。從而，被害
      人因遭被告踹踢、毆打，且其頭部因遭被告推擊地面而施
      加外力，既經認定如前。則被害人因外力攻擊受有前開傷
      害，頭部並因而枕骨骨折、顱內出血，引起中樞神經休克
      死亡之事實，堪以認定。
   3、再按加重結果犯，以行為人能預見其結果之發生為要件，
      所謂能預見乃指客觀情形而言，與主觀上有無預見之情形
      不同，若主觀上有預見，而結果之發生又不違背其本意時
      ，則屬故意範圍（最高法院47年臺上字第920 號判例意旨
      參照）。查被害人前因事故，致其右額枕骨骨折，且因術
      後顱骨大片移除而有缺陷，右額骨亦呈凹陷狀等情，業經
      證人戊○○於本院審理時證述甚詳（詳本院卷二第53頁反
      面），並有法務部法醫研究所解剖報告書、鑑定報告書各
      1 份及被害人相片在卷可查（詳臺灣板橋地方法院檢察署
      98年度相字第619 號相驗卷宗第398 至414 頁、第357 頁
      ）。是自客觀上觀之，一般人應均可知悉被害人頭部曾經
      受傷之事實。又查，頭部係人體重要器官之所在，且極其
      脆弱，如徒手推擊他人頭部撞擊地面，客觀上能預見此足
      以導致被攻擊之人發生死亡之結果，尤以被害人因舊有顱
      骨手術，而有右額枕骨骨折，術後顱骨大片移除缺陷，右
      額骨並呈凹陷狀，苟再遭受重力撞擊，應有生命之危險，
      依一般社會通念，應為一般正常之人所能知悉，而屬在客
      觀上所能預見。被告為具有正常智識之人，自難諉為不知
      。惟被告係因與被害人財物糾紛，一時氣憤乃以手推擊被
      害人頭部撞擊地面，此據被告於98年5 月13日警詢及偵訊
      時供陳甚詳（詳臺灣板橋地方法院檢察署98年度偵字第14
      051 號偵查卷宗第8 頁、第63頁），證人己○○於警詢時
      亦稱：當日聽到被告向被害人索取金錢等語甚明（詳臺灣
      板橋地方法院檢察署98年度聲拘字第48號偵查卷宗第7 頁
      ）。則其踹踢、毆打被害人，並以手推擊被害人頭部撞擊
      地面，應僅意在教訓被害人。衡以被告並未持取武器攻擊
      被害人，又其行兇後逕行離去，亦未繼續攻擊被害人，足
      見其主觀上對於其推擊被害人頭部撞擊地面可能造成被害
      人死亡之結果，並無預見。則被告基於普通傷害之犯意，
      致被害人死亡結果之發生，被害人死亡之加重結果發生與
      被告之傷害行為間，具有因果關係甚明。
   4、被告於本院審理時，雖否認認識被害人，並否認毆打被害
      人致死之事實。然被告於98年5 月13日警詢及偵訊時，均
      坦承與被害人熟識，及其於案發當日傷害被害人等情不諱
      （詳臺灣板橋地方法院檢察署98年度偵字第14051 號偵查
      卷宗第7 至10頁、第63、64頁）。證人戊○○於本院審理
      時亦稱：被告與被害人互相認識等語甚明（詳本院卷二第
      52頁）。況被害人綽號為「阿材」，此據證人庚○○及己○○於警詢時證述甚詳（詳臺灣板橋地方法院檢察署98年
      度相字第619 號相驗卷宗第3 頁、98年度聲拘字第48號偵
      查卷宗第6 頁），而被告於本院審理時，亦均稱被害人為
      「阿材」（詳本院卷二第54頁反面），益徵被告辯稱：其
      與被害人素不相識云云，應非可採。又被告聲請傳訊其女
      友丁○○，證明其於案發當日凌晨，與證人丁○○同至案
      發地點，並一起離開，並未與被害人發生口角或肢體衝突
      云云。而證人丁○○到庭亦結證稱：伊與被告幾乎都在一
      起，案發當日凌晨亦應該與被告在一起，均未離開等語甚
      詳（詳本院卷二第55頁反面、第56頁正面）。然被告既稱
      ：其於98年5 月1 日上午11時許，與證人丁○○約在體育
      館見面，翌日凌晨1 時許，其離開丁○○，先竊取告訴人
      沈懋清之手機，再去地下室，天亮以後再回來帶丁○○離
      開，期間丁○○在被害人平日休息的地方睡覺，並未與其
      在一起，不知其做什麼，天亮以後其返回現場，發現被害
      人倒在旁邊，身上都是蒼蠅，其詢問丁○○被害人怎麼倒
      在那裡，丁○○沒有說什麼，其等就離開云云（詳本院卷
      二第54頁反面），經核與證人丁○○於本院審理時結證稱
      ：案發當日被告與伊在一起，伊並未見到被害人屍體等語
      相迥（詳本院卷二第55頁反面、第56頁正面、第57頁正面
      ）。況證人丁○○於本院審理時亦稱：被告並非均與伊在
      一起，也曾離開等語甚明（詳本院卷二第56頁反面）。足
      見被告辯稱：其於案發當日，均與證人丁○○在一起，並
      未與被害人發生口角或肢體衝突云云，應屬虛偽。
   5、再者，被告於法務部調查局進行測謊時，就「未動手毆打
      死者王滉材」、「案發時未曾與死者王滉材發生口角」等
      問題，均呈情緒波動反應，研判有說謊乙節，有法務部調
      查局99年1 月15日調科參字第09900034720 號測謊報告書
      1 份在卷可資佐證（詳本院卷一第220 至230 頁）。辯護
      人雖以被告長期吸毒，恐影響測謊之正確云云為被告辯護
      ，惟並未舉出相關事證以資證明。又按測謊鑑定，因其結
      果未具有全然之準確性，固不得採為判決之唯一及絕對之
      依據；惟該項鑑定係依一般人在說謊時，會產生遲緩、緊
      張、恐懼、不安等心理波動現象，乃以科學方法，由鑑定
      人利用測謊儀器，將受測者之上開情緒波動反應情形加以
      紀錄，用以判別受測者之供述是否真實。故測謊鑑定，倘
      鑑定人具備專業之知識技能，所測試之問題及其方法又具
      專業可靠性時，該測謊結果，如就否認犯罪有不實之情緒
      波動反應，仍非不得供為有罪判決之參考（最高法院93年
      度臺上字第327 號判決意旨參照）。查法務部調查局對被
      告進行測謊鑑定時，確經被告同意配合，簽有測謊同意書
      ，有測謊同意書1 紙在案可按（詳本院卷一第223 頁）。
      再者，本案測謊鑑定人員易繼湘領有相關專業資格證照，
      亦有專業資格證明1 紙附卷足據（詳本院卷一第228 、22
      9 頁），可知本案測謊人員具備良好之專業訓練與相當之
      經驗。又本案測謊儀器運作情形正常，測謊施測環境評估
      無干擾乙節，亦有測謊資料明細表1 紙附卷足參（詳本院
      卷一第222 頁反面）。另被告於測謊前，經調查其身心狀
      況，顯示其當日身體狀況良好，並無痼疾，測前會談時，
      除皮膚會癢外，並無其他不適乙情，亦有測謊對象身心狀
      況調查表1 紙在卷可查（詳本院卷一第223 頁反面）。足
      徵本案測謊鑑定人員於施測時，業已注意被告之身心及意
      識狀狀是否正常。綜上，足見上開測謊報告書形式上業已
      符合前揭測謊要件，則被告經實施測謊結果，就否認犯罪
      有不實之情緒波動反應，揆諸前開說明，仍得作為有罪判
      決之參考。
   6、至法務部法醫研究所雖認被害人原有顱骨手術後缺陷，疑
      跌倒致枕骨骨折、顱內出血致中樞神經休克死亡，死亡方
      式疑為「意外」，應無他殺之嫌，有法務部法醫研究所鑑
      定報告書1 份在卷可查（詳臺灣板橋地方法院檢察署98年
      度相字第619 號相驗卷宗第413 頁）。然經本院再度函詢
      法務部法醫研究所結果認：本案如有他為之證據，包括以
      腳踹踢被害人肋骨，用拳頭毆擊被害人胸部，確有可能造
      成胸部之外傷，惟被害人主要致死傷勢在頭部。因死者有
      舊開顱手術後之顱骨缺陷，故死者可能因跌倒引起顱骨結
      構上不穩定，極易因物理結構缺陷、支撐力不足，再遭受
      小撞擊，即能造成枕骨骨折之結果。故若確有徒手推被害
      人，致被害人頭部碰撞地面之行為，確有可能造成顱骨枕
      骨骨折之結果。從而，如有證據支持有腳踹踢被害人胸部
      ，確有可能造成解剖報告書、鑑定報告書所載胸部之傷勢
      ；如有證據支持有徒手推被害人頭部，並導致頭枕部碰撞
      地面等行為，確可造成頭部原有顱骨手術後缺陷再遭推倒
      碰撞地面致顱骨骨折、顱內出血，最後造成主要致命之中
      樞神經休克死亡，則被害人上述頭部外傷確有可能導致死
      亡之結果，且以頭部顱骨後續骨折與死因應有因果關係，
      此有法務部法醫研究所98年8 月24日函1 份在卷可查（詳
      本院卷一第79、80頁）。益徵被告之傷害行為與被害人死
      亡之結果，應有因果關係。
   7、辯護人雖以證人己○○係自監視錄影畫面指認被告，而以
      案發時間為深夜時刻，案發地點又無燈光，證人己○○之
      指認顯有瑕疵云云為被告辯護。然查，證人己○○於案發
      當時目睹被告毆打被害人之情節，並於98年5 月7 日第1
      次警詢時，即指認被告為傷害被害人之行為人乙節，有該
      期日警詢筆錄在卷可查（詳臺灣板橋地方法院檢察署98年
      度聲拘字第48號偵查卷宗第5 至8 頁），並經證人己○○
      於本院審理時結證明確（詳本院卷二第7 頁反面）。而證
      人己○○係於員警提供監視錄影畫面供其指認時，自被告
      走路之姿勢、身形、穿著等節，指認監視錄影畫面中之男
      子即為其當日目睹傷害被害人之被告乙節，亦據證人己○○於98年5 月9 日警詢時證述明確（詳臺灣板橋地方法院
      檢察署98年度聲拘字第48號偵查卷宗第12、13頁）。是證
      人己○○指認監視錄影畫面顯示之男子，僅為佐證被告曾
      於案發當時在案發地點出現之事實，當非可遽認證人己○○係自該監視錄影畫面指認本案之行為人。
   8、綜上所述，被告係基於傷害之故意，傷害被害人因而致死
      之犯行，事證明確，其犯行堪以認定。至公訴人聲請勘驗
      監視錄影光碟，以證明證人戊○○指認被告之過程，然因
      本案事證已臻明確，且證人戊○○到庭亦就其指認被告之
      過程詳為陳述，核無勘驗該監視錄影光碟之必要，附此敘
      明。
三、核被告所為，係犯刑法第320 條第1 項之竊盜罪，及同法第
    277 條第2 項前段之傷害致人於死罪。又其所犯上開2 罪間
    ，犯意各別，行為互殊，應分論併罰。另被告前於94年間，
    因竊盜案件，經本院以94年度簡上字第519 號判處有期徒刑
    6 月確定。又因搶奪案件，經本院以94年度訴字第2563號判
    處有期徒刑1 年確定；復於95年間，因竊盜案件，經本院以
    95年度易字第601 號判處有期徒刑4 月確定。上揭2 案嗣經
    本院以96年度聲減字第537 號裁定減刑並定其應執行刑為有
    期徒刑7 月又15日確定，並與前開經判處有期徒刑6 月確定
    部分接續執行，於96年7 月16日因徒刑執行完畢出監等情，
    有臺灣高等法院被告前案紀錄表在卷可查。其於徒刑之執行
    完畢後，5 年以內故意再犯本案有期徒刑以上之罪，均為累
    犯，應各依刑法第47條第1 項之規定加重其刑。爰審酌被告
    僅因細故，率爾以腳踹踢被害人肋骨，以拳頭毆擊被害人胸
    部，並徒手推擊被害人頭部撞擊地面，惡性非輕，犯罪情節
    重大，且其傷害被害人致死，所生危害甚大，暨斟酌其犯罪
    之手段、生活狀況、品行、智識程度、犯罪後之態度、被害
    人被害情形，又未與被害人家屬和解，及公訴人具體求處有
    期徒刑10年，應屬過重等一切情狀，各別量處如主文所示之
    刑，並定其應執行刑。
據上論斷，應依刑事訴訟法第299 條第1 項前段、刑法第277 條
第2 項前段、第320 條第1 項、第47條第1 項、第51條第5 款，
刑法施行法第1 條之1 第1 項、第2 項前段，判決如主文。
本案經檢察官姜麗君到庭執行職務。
中    華    民    國    99    年    7     月    9     日
                  刑事第五庭審判長法  官  鄭水銓
                                  法  官  黎錦福
                                  法  官  謝梨敏
以上正本證明與原本無異
如不服本判決應於送達後10日內向本院提出上訴狀
                                  書記官  翁子婷
中    華    民    國    99    年    7     月    14    日
附錄本案論罪科刑法條全文：
刑法第277條
傷害人之身體或健康者，處 3 年以下有期徒刑、拘役或 1 千元
以下罰金。
犯前項之罪因而致人於死者，處無期徒刑或 7 年以上有期徒刑
；致重傷者，處 3 年以上 10 年以下有期徒刑。
刑法第320條
意圖為自己或第三人不法之所有，而竊取他人之動產者，為竊盜
罪，處5  年以下有期徒刑、拘役或 5 百元以下罰金。
意圖為自己或第三人不法之利益，而竊佔他人之不動產者，依前
項之規定處斷。
前二項之未遂犯罰之。

司法院資訊處製作；財團法人民間司法改革基金會備份。
